【裁判字號】    99,上訴,1607
【裁判日期】    991008
【裁判案由】    違反槍砲彈藥刀械管制條例
【裁判全文】
臺灣高等法院高雄分院刑事判決        99年度上訴字第1607號
上  訴  人
即  被  告  楊泰樹
上列上訴人因違反槍砲彈藥刀械管制條例案件，不服臺灣高雄地
方法院99年度訴字第289 號中華民國99年8 月4 日第一審判決（
起訴案號：臺灣高雄地方法院檢察署99年度偵字第29992 號），
提起上訴，本院判決如下：
     主  文
上訴駁回。
     理  由
一、按不服地方法院之第一審判決而上訴者，須提出上訴書狀，
    並應敘述具體理由，上訴書狀未敘述上訴理由者，應於上訴
    期間屆滿後20日內補提理由書於原審法院。逾期未補提者，
    原審法院應定期間先命補正。但上訴書狀已敘述理由，惟所
    敘述者非屬具體理由，則屬不符上訴之法定程式，由第二審
    法院以其上訴不合法律上程式，判決駁回，不生定期命補正
    之問題，刑事訴訟法第350 條第1 項、第361 條、第362 條
    、第367 條定有明文。
二、次按，上開所稱「上訴書狀應敘述具體理由」，係指須就不
    服之判決為具體之指摘而言，如僅泛稱原判決認事用法不當
    或採證違法、判決不公等，均非具體理由（法院辦理刑事訴
    訟案件應行注意事項第162 點參照）；復按所謂具體理由，
    必係依據卷內既有訴訟資料或提出新事證，指摘或表明第一
    審判決有何採證認事、用法或量刑等足以影響判決本旨之不
    當或違法，而構成應予撤銷之具體事由，始克當之（例如：
    依憑證據法則具體指出所採證據何以不具證據能力，或依憑
    卷證資料，明確指出所為證據證明力之判斷如何違背經驗、
    論理法則）；倘僅泛言原判決認定事實錯誤、違背法令、量
    刑失之過重或輕縱，而未依上揭意旨指出具體事由，或形式
    上雖已指出具體事由，然該事由縱使屬實，亦不足以認為原
    判決有何不當或違法者（例如：對不具有調查必要性之證據
    ，法院未依聲請調查亦未說明理由，或援用證據不當，但除
    去該證據仍應為同一事實之認定），皆難謂係具體理由，俾
    與第二審上訴制度旨在請求第二審法院撤銷、變更第一審不
    當或違法之判決，以實現個案救濟之立法目的相契合，並節
    制濫行上訴」（最高法院97年度台上字第892 號判決意旨參
    照）。是如上訴理由書狀並未依據卷內訴訟資料，具體指摘
    原判決認事用法有何違法或不當之情形，即屬上訴未敘述具
    體理由。
三、另按刑之酌減、量定及定執行刑等，為法院依實體法或程序
    法等相關規定，得依職權審酌、自由裁量之事項，不得任意
    指摘，必須具體表明原審判決所為自由裁量之行使，未合乎
    法律之目的，違背內部性界限，而屬權利濫用之違法，或違
    反比例原則、平等原則、公平正義等法則，始足當之，否則
    非屬具體理由，可逕由程序上予以駁回（最高法院71年3 月
    2 日71年度第3 次刑事庭會議決議三之意旨參照）。
四、本件上訴人即被告楊泰樹（下稱被告）因犯非法持有可發射
    子彈具有殺傷力之改造槍枝罪，處有期徒刑貳年陸月，併科
    罰金新臺幣伍萬元，罰金如易服勞役，以新臺幣壹仟元折算
    壹日在案。而被告於上訴期間之民國（下同）99年8 月25日
    向原審法院提出上訴狀，上訴理由略以：「上訴人於警訊、
    偵查及審判期間，均曾自白槍枝來源，已符合槍砲彈藥刀械
    管制條例第18條第4 項之規定，應減輕或免除其刑，原審依
    槍砲彈藥刀械管制條例第12條第4 項判處被告有期徒刑2 年
    6 月，併科罰金5 萬元，惟被告於警訊、偵查中已坦承犯行
    ，並自白槍枝來源，犯後態度良好，原審如此量刑略嫌過重
    ，況被告長期罹患躁鬱症，且需長期服藥治療，為此狀請依
    刑法第59條、槍砲彈藥刀械管制條例第18條第4 項之規定，
    酌量減輕刑度。」等語。
五、經查：
  (一)本件被告楊泰樹於98年10月1 日13時30分許，經警持原審法
    院所核發之搜索票，在被告楊泰樹住處搜獲其非法持有具殺
    傷力之手槍1 枝（含彈匣2 個）、子彈21顆（鑑定試射17顆
    ，均具殺傷力，另4 顆則未具殺傷力）後，其於偵、審程序
    中，自白犯罪並供出上開扣案槍彈之來源，係向同案被告陳
    耀明及黃天亮所取得，警察乃循線於98年10月1 日16 時55
    分許，在高雄縣鳳山市○○路381 號，拘提同案被告陳耀明
    到案，因而查獲陳耀明非法持有上開槍彈犯行等事實，已經
    原審調查明確，並認定被告楊泰樹上開自白及供出槍彈來源
    之行為，符合槍砲彈藥刀械管制條例第18條第4 項「於偵、
    審中自白犯罪並供出槍彈來源因而查獲」之規定，而依法對
    被告楊泰樹減輕其刑，以上詳見原審判決書理由欄乙、二之
    (二)項所載，被告上訴意旨主張其於偵審中自白犯罪供出槍彈
    來源，請求依槍砲彈藥刀械管制條例第18條第4 項減輕其刑
    云云，顯認為本件原審未依槍砲彈藥刀械管制條例第18 條
    第4 項之規定減輕其刑，核此部分之上訴，容有誤會，而非
    適法及未具備「應敘述具體之上訴理由」之要件。
  (二)原審判決就被告楊泰樹之量刑部分，已審酌「非法持有改造
    手槍及子彈，並可能對於他人之身體、生命構成威脅，及對
    社會治安、社會秩序造成潛在之危險與不安，故為我國法令
    所明文禁止，並為治安機關嚴加查緝對象，其等竟仍未經許
    可而無故持有具殺傷力之槍枝及子彈，所為惡性匪淺，應予
    非難，惟念被告楊泰樹曾一度坦認犯行並供出槍彈來源，復
    翻異前詞否認犯行，難認有悛悔之意，態度皆非佳，且其等
    雖持有前揭槍彈，但尚查均無以之從事犯罪之情事，並慮及
    其持有槍彈之數量僅1 枝槍枝及具殺傷力之子彈17顆，尚屬
    非鉅，及斟酌檢察官之求刑有期徒刑各5 年之刑度略嫌過重
    及其素行、智識程度、生活狀況、犯罪之動機、目的、手段
    」等一切情狀，另就本件被告楊泰樹之犯行，如何不適宜引
    用刑法第59條酌減其刑乙節，已詳予述明：「刑法第59條之
    酌量減輕其刑，必於犯罪之情狀，在客觀上足以引起一般同
    情，認為即予宣告法定最低度刑期，猶嫌過重者，始有其適
    用，本件被告2 人所為持有扣案槍枝之犯行，在客觀上尚難
    認可以引起一般同情，自無從依刑法第59條之規定，酌量減
    輕其刑」等理由，本院核原審之量刑，已充分斟酌刑法第57
    條所列各款之事由，及就本件被告楊泰樹之犯行不宜適用刑
    法第59條酌減其刑之裁量，均合乎法律之目的，未違背內部
    性界限，無權利濫用之違法及違反比例原則、平等原則、公
    平正義等法則至明。被告上訴意旨未依卷內既有訴訟資料或
    提出新事證，指摘或表明第一審判決有何採證認事、用法或
    量刑等足以影響判決本旨之不當或違法，徒以其於偵、審期
    間自白犯罪、供出槍枝來源、犯後態度良好、罹患躁鬱症需
    長期服藥治療等，指摘原審量刑過重云云，其上訴書狀顯未
    具備「應敘述具體理由」之要件。
六、綜上所述，被告楊泰樹所提出之上訴理由，均非依據卷內既
    有訴訟資料或提出新事證，具體指摘原判決上開採證認事，
    有何足以影響判決本旨之不當或違法，而構成應予撤銷之具
    體事由，徒以「伊於警、偵、審已自白犯罪，供出槍枝來源
    ，符合槍砲彈藥刀械管制條例第18條第4 項減輕或免除其刑
    之規定，犯後態度良好，伊罹患躁鬱症需長期服藥治療，原
    審量處有期徒刑2 年6 月，併科罰金5 萬元，實嫌過重，請
    求依刑法第59條、槍砲彈藥刀械管制條例第18條第4 項之規
    定，酌量減輕其刑」等，而指摘原判決不當，請求撤銷改判
    ，揆諸首揭說明，被告所提之前述上訴理由，核與刑事訴訟
    法第361 條第2 項所稱上訴書狀應「敘述具體理由」之規定
    ，顯非相當，其上訴顯屬違背法律上之程式，應由本院依同
    法第367 條前段、第372 條規定，不經言詞辯論，判決如主
    文。
七、原判決關於被告陳耀明部分，經其上訴後，本院尚審理中，
    併予敘明。
據上論斷，應依刑事訴訟法第367 條前段、第372 條，判決如主
文。
中    華    民    國    99    年    10    月    8     日
                刑事第五庭    審判長法  官  曾永宗
                                    法  官  任森銓
                                    法  官  鍾宗霖
以上正本證明與原本無異。
如不服本判決應於收受本判決後10日內向本院提出上訴書狀，其
未敘述上訴理由者，並得於提起上訴後10日內向本院補提理由書
狀（應附繕本）。
中    華    民    國    99    年    10    月    8     日
                                    書記官  邱麗莉

司法院資訊處製作；財團法人民間司法改革基金會備份。
